【裁判字號】    95,交易,539
【裁判日期】    951122
【裁判案由】    過失致死
【裁判全文】
臺灣臺中地方法院宣示判決筆錄        95年度交易字第539號
公  訴  人  臺灣臺中地方法院檢察署檢察官
被      告  丙○○
                    國民
選任辯護人  甲○○律師
            乙○○律師
上列被告因過失致死案件，經檢察官提起公訴（九十五年度偵字
第九六五七號），本院合議庭裁定由受命法官獨任進行認罪協商
程序後，於中華民國九十五年十一月二十二日下午五時，在本院
第三法庭宣示判決，出席職員如下：
法官起立朗讀判決主文、犯罪事實要旨、處罰條文，及告以上訴
限制、期間並提出上訴狀之法院，且諭知記載其內容：
一、主  文：
    丙○○因過失致人於死，處有期徒刑柒月，緩刑貳年。
二、犯罪事實要旨：
    丙○○於民國九十三年十二月二十五日上午，駕駛車牌號碼
    ７４０８─ＤＥ號自小客車，自臺中市○○路二之六○號住
    家倒車至五權路上，擬沿五權路由南往北行駛時，原應注意
    四輪以上汽車在劃有快慢車道分隔線之道路行駛，除起駛、
    準備轉彎、準備停車或臨時停車外，不得行駛慢車道；且在
    同向二車道以上之道路，除應依標誌或標線之指示行駛外，
    並應遵守除準備停車或臨時停車外，不得駛出路面邊線之規
    定，而依當時天候晴、有日間自然光線，路面乾燥、無缺陷
    、無障礙物，且視距良好等客觀情形，又無不能注意之特別
    情事，竟因當時其行駛方向之路口為紅燈，且快車道上有張
    維春（另由檢察官為不起訴處分確定）所駕駛之ＩＣ─６３
    ８號營業大貨車暫停該處等候紅燈，即沿五權路之慢車道爭
    道直行行駛，適有李周美葉騎乘車牌號碼ＩＴＰ─０２０號
    輕型機車由同向後方駛至，亦疏未注意車前情況，並隨時採
    取必要之安全措施，復未注意超越同一方向之前車時，應與
    前車左側保持半公尺以上之間隔，而未與丙○○所駕駛之自
    小客車保持適當之間隔，即自丙○○車輛之左側超車，兩車
    因而發生擦撞，李周美葉所騎乘之機車因而失控，致其人車
    倒地，李周美葉並翻滾至正由快車道上起步往前行駛之張維
    春營業大貨車車輪下，因而遭車輪輾壓，經送醫救治後，仍
    於同日上午九時十五分宣告死亡。
三、處罰條文：
    刑法第二條第一項前段、第二百七十六條第一項、刑法第七
    十四條第一項第一款，罰金罰鍰提高標準條例第一條前段。
四、附記事項：
  (一)按被告行為後，九十四年二月二日修正公布之刑法，業於九
    十五年七月一日施行，新刑法第二條第一項之規定，係規範
    行為後法律變更所生新舊法律比較適用之準據法，於新刑法
    施行後，應適用新刑法第二條第一項之規定，為「從舊從輕
    」之比較。查刑法第二百七十六條第一項之過失致死罪，罰
    金刑部分之法定刑得處二千元以下罰金，然被告行為後，於
    九十五年六月十四日增訂刑法施行法第一條之一，並規定：
    「中華民國九十四年一月七日刑法修正施行後，刑法分則編
    所定罰金之貨幣單位為新臺幣。九十四年一月七日刑法修正
    時，刑法分則編未修正之條文定有罰金者，自九十四年一月
    七日刑法修正施行後，就其所定數額提高為三十倍。但七十
    二年六月二十六日至九十四年一月七日新增或修正之條文，
    就其所定數額提高為三倍。」，且九十四年二月二日公布，
    九十五年七月一日施行之刑法第三十三條第五款修正為：「
    主刑之種類如下：˙˙˙五、罰金：新臺幣一千元以上，以
    百元計算之。」，是依修正後之法律，刑法第二百七十六條
    第一項過失致死罪所得科處之罰金刑最高為新臺幣六萬元、
    最低為新臺幣一千元；而被告行為時適用之罰金罰鍰提高標
    準條例第一條前段規定：「依法律應處罰金、罰鍰者，就其
    原定數額得提高為二倍至十倍。但法律已依一定比率規定罰
    金或罰鍰之數額或倍數者，依其規定。」、現行法規所定貨
    幣單位折算新臺幣條例第二條規定：「現行法規所定金額之
    貨幣單位為圓、銀元或元者，以新臺幣之三倍折算之。」，
    及修正前刑法第三十三條第五款規定: 「主刑之種類如下：
    ˙˙˙五、罰金：一元以上。」，是依行為時之法律，刑法
    第二百七十六條第一項過失致死罪所得科處之罰金刑最高為
    新臺幣六萬元、最低為新臺幣三十元。因此，比較上述修正
    前、後之刑罰法律，自以被告行為時之舊法即依修正前刑法
    第三十三條第五款，並配合罰金罰鍰提高標準條例第一條前
    段，對被告為有利。
  (二)被告行為後，刑法有關緩刑之規定雖亦經修正，惟緩刑之規
    定，並非關於行為可罰性之刑罰法律規範，應無新刑法第二
    條第一項之適用，故犯罪在新法施行前，於新刑法施行後裁
    判，關於緩刑之宣告，自應適用修正後刑法第七十四條之規
    定，此有最高法院九十五年度第八次刑事庭會議紀錄可考。
    查被告前未曾因故意犯罪受有期徒刑以上刑之宣告等情，有
    臺灣臺中地方法院檢察署刑案資料查註紀錄表及臺灣高等法
    院被告前案紀錄表各一份在卷可稽，其因一時疏失，致罹刑
    章，經此偵審科刑之教訓後，當知所警惕，信無再犯之虞，
    本院認其所宣告之刑，以暫不執行為適當，故諭知緩刑二年
    ，以啟自新，而觀後效。
五、協商判決除有刑事訴訟法第四百五十五條之四第一項第一款
    於本訊問程序終結前，被告撤銷協商合意或檢察官撤回協商
    聲請者；第二款被告協商之意思非出於自由意志者；第四款
    被告所犯之罪非第四百五十五條之二第一項所定得以協商判
    決者；第六款被告有其他較重之裁判上一罪之犯罪事實者；
    第七款法院認應諭知免刑或免訴、不受理者情形之一，及違
    反同條第二項「法院應於協商合意範圍內為判決；法院為協
    商判決所科之刑，以宣告緩刑或二年以下有期徒刑、拘役或
    罰金為限」之規定者外，不得上訴。
六、本件如有前述可得上訴情形，而不服本判決時，得自收受宣
    示判決筆錄送達之日起十日內，向本院提出上訴書狀（須附
    繕本），上訴於第二審法院。
中    華    民    國    95    年    11    月    22    日
                      刑事第三庭
                                    書記官  陳玉芬
                                    法  官  郭妙俐
上開正本證明與原本相同
                                    書記官  陳玉芬
中    華    民    國    95    年    11    月    22    日
附錄本案論罪科刑法條全文
刑法第二百七十六條
因過失致人於死者，處二年以下有期徒刑、拘役或二千元以下罰
金。
從事業務之人，因業務上之過失犯前項之罪者，處五年以下有期
徒刑或拘役，得併科三千元以下罰金。


司法院資訊處製作；財團法人民間司法改革基金會備份。
